【裁判字號】    97,交聲,493
【裁判日期】    970731
【裁判案由】    違反道路交通管理處罰條例聲明異議
【裁判全文】
臺灣士林地方法院交通事件裁定         97年度交聲字第493號
原處分機關  臺北市交通事件裁決所
異 議 人即
受 處 分人  乙○○
上列異議人即受處分人因違反道路交通管理處罰條例事件，對於
臺北市交通事件裁決所97年4 月23日所為之處分（原處分案號：
北市裁二字第裁22-AEW438265號）聲明異議，本院裁定如下：
    主  文
異議駁回。
    理  由
一、按汽車駕駛人，行經有燈光號誌管制之交岔路口闖紅燈者，
    處新臺幣1,800 元以上5,400 元以下罰鍰，並記違規點數3
    點，道路交通管理處罰條例第53條第1 項、第63條第1 項第
    3 款，分別定有明文。
二、原處分意旨略以：異議人即受處分人（下稱異議人）乙○○
    於97年3 月26日17時35分許，駕駛車牌號碼3N-6020 號自小
    客車，在設有燈光號誌管制之臺北市○○○路284 巷口闖紅
    燈，經警當場製單舉發「闖紅燈行駛」之違規，爰依道路交
    通管理處罰條例第53條第1 項之規定，裁處異議人罰鍰2,70
    0 元，並依同條例第63條第1 項第3 款規定，記違規點數3
    點。
三、異議人聲明異議意旨略以：伊通過本件舉發違規地點之交岔
    路口時，印象中該路口號誌燈為閃黃燈，嗣伊遭後方跟隨之
    員警攔停後，曾下車與員警確認當時燈號確為閃黃燈無訛，
    雖舉發員警當場表示燈號係於伊闖越紅燈後，始轉為閃黃燈
    ，然經伊計算結果，從伊通過路口之際起算，至伊與員警確
    認路口燈號為閃黃燈之時點，應已經過3.8 秒，如伊係闖紅
    燈，員警又稱燈號係依違規後才轉為閃黃燈，顯然在該過去
    之3.8 秒時間內，燈號均為紅燈，果真如此，則跟隨在其後
    方之員警亦闖紅燈。本案應係員警誤判路口燈號，原處分機
    關未予詳查，逕予裁罰，實難甘服云云。
四、本院查：
(一)異議人乙○○確有於97年3 月26日17時35分許，駕駛車牌號
    碼3N-6020號自小客車行經德行東路284巷口之設有燈光號誌
    管制之交岔路口，並當場遭警攔停後，經警製單舉發「闖紅
    燈行駛」之違規等情，為異議人所不否認，此外，並有臺北
    市政府警察局舉發違反道路交通管理事件通知單1 紙在卷可
    稽，應甚明確，堪予認定。
(二)雖異議人以前揭情詞置辯，否認係闖越紅燈通過路口，並質
    疑若伊違規屬實，則行駛在後，並將伊攔停舉發之員警同屬
    違規云云，然查：
 1. 證人即舉發本件違規之員警甲○○到院具結證稱：本件案發
    時、地，伊正騎駛警用機車執行巡邏勤務，並目擊其前方距
    離不到5 公尺之異議人機車闖越紅燈，因當時該路口適有學
    童欲穿越，伊不能不取締，否則民眾會質疑等語明確在卷（
    參見本院卷第20頁）。經核證人甲○○係就案發當時親見之
    異議人違規事實作證，其證詞內容明確，並無明顯瑕疵，參
    以證人與異議人素不相識，彼此間並無仇恨怨隙，衡情證人
    當無甘冒偽證重罪而設詞誣陷異議人之必要，又異議人既自
    承以時速20公里之慢速行經該路口，而證人復係騎駛機車跟
    隨在異議人後方不到5 公尺處，衡情當可清楚辨識路口燈號
    及異議人車輛之行進動態，應無誤認異議人違規事實之虞，
    從而，證人前揭證詞，應屬可信。
  2.異議人辯稱伊遭警攔停後，曾與員警確認路口燈號為閃黃燈
    乙節，故經證人甲○○證實無訛。然查，本件舉發違規地點
    之路口管制燈號平常為閃黃燈，該處設有行人燈號控制箱，
    若按下行人通行鈕，則燈號會由閃黃燈轉變成紅燈，並於經
    過24秒後回復為閃黃燈等情，業據證人甲○○結證明確（參
    見本院卷第21頁），並提出現場照片3 幀為佐，堪認屬實。
    而本件舉發員警攔下異議人後，立即踐行要求異議人出示證
    件、告知異議人闖紅燈及請異議人下車之程序，該等程序進
    行不只10秒等情，亦據證人甲○○證實明確（參見本院卷第
    21頁），經核此部分之證詞與一般生活經驗及常情相符，堪
    予採信，是異議人闖越紅燈時點與異議人停車後與員警確認
    燈號之時點間既有超過10秒以上之時間間隔，而系爭路口燈
    號維持紅燈之時間亦僅有24秒，則於異議人違規「後」之時
    點所確認之燈號（閃黃燈），自無法據以排除異議人通過路
    口當時之燈號為「紅燈」之事實。至異議人所稱從伊通過路
    口之際起算，至伊與員警確認路口燈號為閃黃燈之時點，應
    經過「3.8 秒」云云，僅係其片面之詞，且與一般攔停舉發
    程序所需時間之常情不符，不足採憑。
  3.末查，異議人指摘本件舉發員警於伊後方目擊伊闖紅燈後，
    既立即上前攔停取締，顯然員警亦有闖紅燈之違規乙節，雖
    為證人甲○○所是認，然按員警於目擊交通違規時，本可依
    現場之實際情況及違規情節之輕重，衡量是否採取當場攔停
    取締之手段，該等執勤手段，自可於必要範圍內排除交通法
    規之適用，查本件異議人係在有學童穿越之路口闖越紅燈，
    員警斟酌該等違規行為情節，及現場民眾之觀感，遂當場上
    前攔停舉發，該等手段尚無重大瑕疵，自非法所不許。況異
    議人有無交通違規行為之認定，與員警於違規行為發生後所
    採取之舉發行為為何無涉，從而，異議人執此為辯，亦不足
    採。
五、綜上，本件異議人確有於原處分所載時、地，駕駛車輛闖越
    交岔路口紅燈而行駛之違規事實，應甚明確，堪予認定，異
    議人所辯，均不足採。原處分機關以本案違規事實明確，援
    引首揭規定，裁處異議人罰鍰2,700 元，並記違規點數3 點
    ，認事用法均無違誤，異議人猶執前詞不服處分，其異議為
    無理由，應予駁回。
據上論斷，應依道路交通案件處理辦法第19條，裁定如主文。
中    華    民    國    97    年    7     月    31    日
                  交通法庭法  官  吳祚丞
以上正本證明與原本無異。
如不服本裁定應於送達後5 日內，向本院提出抗告書狀。（均須
按他造當事人之人數附繕本）。
                          書記官  方蘭芬
中    華    民    國    97    年    7     月    31    日


司法院資訊處製作；財團法人民間司法改革基金會備份。
